臺灣高等法院刑事判決　　　　　　　　　　　　　　　九十三年度上易字第九九號
　　上　訴　人
　　即　被　告　乙○○　原名.
　　　　　　　　甲○○即張崇.
　　共　　　同
　　選任辯護人　陽文瑜律師
　　　　　　　　袁健峰律師
右上訴人因恐嚇取財案件，不服臺灣桃園地方法院九十一年度易字第一五號，中
華民國九十二年十一月四日第一審判決（起訴案號：臺灣桃園地方法院檢察署九十年
度偵字第九０四七、一０一五七號），提起上訴，本院判決如左︰
    主  文
上訴駁回。
乙○○、甲○○均緩刑肆年。
    事  實
一、乙○○（原名陳中元）因在電腦網路聊天時結識丙○○，得知丙○○家境甚佳，
    加以自己當時經濟狀況發生困難，竟起歹念，與其妹婿甲○○（即張崇彬，前曾
    因犯賭博罪，經臺灣桃園地方法院八十五年易字第四八七六號判決罰金銀元一千
    元）及姓名年籍不詳綽號「小豪」、「阿力」、「阿山」已滿十八歲之男子（原
    審記載為成年男子，應予補正），共同基於意圖為自己不法所有之犯意聯絡，先
    由乙○○約丙○○於民國（下同）九十年五月十八日晚間十時三十分許，至桃園
    縣龍潭鄉南天宮大池旁聊天，再由甲○○安排「小豪」及「阿山」，至該處假意
    騷擾乙○○與丙○○二人，乙○○先與該二名男子佯裝發生拉扯，並要丙○○先
    至停車場等候，乙○○即趁隙在其雙手塗上假血後趕至停車場尋找丙○○，向丙○○佯稱，其不小心以刀子刺傷對方，丙○○表示要報警處理，惟乙○○告知其
    有前科紀錄不願報警，丙○○認乙○○並無大礙，即駕車搭載乙○○返回乙○○
    所經營位於桃園縣龍潭鄉○○路○○段一七０號「Ａ─ＬＵ─ＢＡＲ」ＰＵＢ店
    內。同月二十一日中午十二時五十分許，乙○○電聯丙○○並與之相約至桃園縣
    龍潭鄉金園餐廳見面，嗣乙○○乘坐丙○○所駕車輛返家途中，乙○○即藉稱，
    稍早伊在警局談當天發生刺傷人之事，並以電話佯與對方商量該事，隨即要求丙○○載其至「Ａ─ＬＵ─ＢＡＲ」ＰＵＢ談當天刺傷人之事。迨丙○○與乙○○
    抵達並進入該ＰＵＢ時，甲○○即與綽號「小豪」、「阿力」、「阿山」共四人
    隨後進入，甲○○先向丙○○、乙○○自稱為「王先生」，再以腳踹乙○○腳部
    ，大聲喝責乙○○有關當天刺傷人之事，甲○○再命「小豪」等三人將乙○○推
    至後方，並假裝毆打乙○○，其中一人並將乙○○之手反扣壓在撞球台上，甲○○轉而質問丙○○事情要如何解決，並拿出預先寫下丙○○任職之公司名稱、電
    話、地址之紙條，對丙○○恫嚇稱：「想躲，你躲吧」等語，丙○○見對方人多
    勢眾，畏懼己身及友人乙○○有遭甲○○等人施以生命、身體更大之危害，遂稱
    願給付新台幣（下同）三十萬元，惟甲○○接續向丙○○恫嚇稱：「我捅妳一刀
    ，給妳三十萬元好不好」等語，要求丙○○須給付一百三十萬元，且當日須先給
    付二萬元，其餘金額則在當日先簽立本票，並取出原已備妥之空白本票，以此脅
    迫之方式，強令丙○○當場簽發面額二十八萬元、五十萬元、五十萬元，發票日
    分別為九十年三月二十日、同年四月二十日、同年五月二十日之本票三紙，再由
    其中一名男子陪同丙○○至該ＰＵＢ附近之桃園縣農會三林辦事處設置之自動櫃
    員機提款，丙○○因現場人多勢眾，為求能儘快與乙○○離開現場，乃迫於無奈
    於當日下午一時零三分許在該自動櫃員機提領現金二萬元後，返回ＰＵＢ將現金
    交予甲○○，甲○○取得本票及現金後，命丙○○須在一週內補足其餘款項，並
    對丙○○接續恫嚇稱：「不要跟別人講此事，否則後果就不是一百三十萬元而已
    」等語，並留下不知情之陳文寬所申請交予甲○○使用之易付卡門號00000
    00000號予丙○○以便聯絡，除乙○○外一行人即先行離去。丙○○返家後
    旋即報警，經警循線於九十年六月二日下午五時許，在桃園縣平鎮市○○路南勢
    二段六十四號查獲甲○○，並在該處起出甲○○所藏放前開丙○○簽發之本票三
    紙及載有丙○○任職公司名稱、電話、住址之紙條一張、門號00000000
    00號預付卡一張、甲○○配偶所有之摩托羅拉廠牌行動電話一具。再於同年六
    月十三日依甲○○供述查獲乙○○。
二、案經丙○○訴由桃園縣警察局移送台灣桃園地方法院檢察署檢察官偵查起訴。
    理  由
一、上訴人即被告乙○○、甲○○固均於警詢、偵查、原審及本院審理時坦承有於前
    開時、地，由乙○○與丙○○先至南天宮大池旁聊天，再由甲○○安排之「小豪
    」、「阿山」前往假裝騷擾丙○○及乙○○，乙○○再塗上假血佯稱刺傷對方，
    九十年五月二十一日，其等再與綽號「小豪」、「阿力」、「阿山」之男子在「
    Ａ─ＬＵ─ＢＡＲ」的ＰＵＢ內，要丙○○解決乙○○刺傷人之事，由丙○○提
    領現金二萬元並簽發面額分別為二十八萬元、五十萬元、五十萬元之本票三紙交
    予甲○○之事實不諱（見偵字第九○四七號卷六至七、四一背頁、四四背頁至四
    五、五一背頁至五二頁，原審卷二四至二五、一二○至一二一頁，本院卷三二頁
    ），惟均矢口否認有何強盜或恐嚇取財之犯行，被告乙○○辯稱：九十年五月十
    八日伊與丙○○至龍潭鄉南天宮大池旁，由甲○○安排「小豪」、「阿山」去假
    裝騷擾伊，伊叫丙○○先到停車場等候，再染上假血，到停車場告訴丙○○說伊
    把對方打傷，就坐上丙○○車子先載伊回到ＰＵＢ，是丙○○主動說日後如有需
    要可以幫忙，九十年五月二十一日中午丙○○先打電話給伊問有沒有事情，伊在
    下午一點多才回電告訴伊昨天把人打傷，對方已找上伊，就與丙○○約在金園餐
    廳見面，然後載伊到ＰＵＢ，路上伊有問她要不要一起去，她說沒關係要一起去
    處理，進去ＰＵＢ後，甲○○就與「小豪」、「阿力」、「阿山」進來，那是事
    先約好的，進去後，甲○○問伊要如何處理並假裝打伊，並沒有將鐵門拉下，丙○○說如果人是被伊打傷，就賠醫藥費給你們，甲○○要丙○○自己開價，丙○○說三十萬元，後來甲○○提議說不然再加一百萬元，並說要如何相信丙○○，
    丙○○即說她可以寫借據，甲○○即去店裡拿伊事先放置在ＰＵＢ之空白本票給
    丙○○簽，但是甲○○要求丙○○先給付二萬元現金，所以丙○○就簽了二十八
    萬元、五十萬元、五十萬元的本票三紙，丙○○是自己一人去領錢，伊沒有叫人
    跟她去領錢，甲○○拿到錢後就走了，伊與丙○○隨後也走了，伊與甲○○等人
    只是要騙丙○○的錢，並無強盜或恐嚇取財之意云云；被告甲○○辯稱：乙○○
    計劃要騙丙○○，他找伊一起參與，乙○○與伊串通，叫伊假裝跟他發生爭執，
    再逼乙○○帶來的丙○○簽本票並領現金二萬元給伊，伊拿到錢後有留電話給丙○○，因為丙○○說她一禮拜內會處理，並沒有約定時間、地點付錢，伊在事發
    二、三天後打電話給丙○○問她何時要處理，丙○○說金錢方面有問題會再打電
    話給伊，之後就被警查獲，伊與乙○○只是要詐欺丙○○錢財，並沒有強盜或恐
    嚇取財的意思云云。
二、經查：
  (一)被告乙○○夥同被告甲○○及綽號「小豪」、「阿力」、「阿山」之已滿十八歲
    之男子（被告二人於本院調查時供稱，該三人之年齡均為二十歲左右，但皆已滿
    十八歲）事先預謀設計乙○○打傷他人須賠償金錢為由，再藉告訴人丙○○與被
    告乙○○為結識之友人，而在前開「Ａ─ＬＵ─ＢＡＲ」ＰＵＢ內，以佯裝毆打
    乙○○及提出載有丙○○公司名稱、地址、電話之紙條，進而脅迫丙○○給付金
    錢，及被告甲○○與「小豪」、「阿力」、「阿山」等人在前開ＰＵＢ內脅迫丙○○簽立本票及提領現金二萬元交予甲○○等情，業據告訴人丙○○於警詢、偵
    查及原審、本院審理中指證明確（見偵字第九○四七號卷九背頁至十、十一背頁
    、三七、六四背頁至六五頁，原審卷十二至十三頁，本院卷六○頁），並有現場
    查獲照片三幀、丙○○提領現金二萬元之桃園縣各級農會資訊共同處理場（自動
    付款機）存戶交易明細表一張、本票三紙、載有丙○○任職公司名稱、電話、住
    址之紙條一張（見偵字第九○四七號卷十三至十六、十八至十九頁）、被告甲○○配偶所有並配用陳文寬所申請之門號0000000000號預付卡之行動電
    話一具扣案可佐。參以被告甲○○及乙○○均自承有於前開時、地，由被告甲○○及「小豪」等人佯裝毆打乙○○，藉此脅迫丙○○賠償而簽立面額共計一百二
    十八萬元之本票三紙及提領現金二萬元交予被告甲○○等情不諱（見偵查卷四一
    、四四、五十至五五頁），堪認告訴人丙○○之指訴屬實。
  (二)被告二人雖提出內載有「丙○○對九十年五月十八日發生之事早已知情，基於朋
    友情誼而不去拆穿」等語之書據一份附卷（見偵字第九○四七號卷八一頁），辯
    稱告訴人丙○○早已知悉此事云云。惟告訴人丙○○於偵查及原審審理時陳稱：
    「這是六月四日乙○○那天與我見面，他向我坦承此事，我才知道他們設局來騙
    我，當時簽早就知情的書據是乙○○母親及妹妹拜託我的」、「是乙○○的妹妹
    打電話向我說抱歉，我想原諒他們，在九十年六月四日跟他們約見面，乙○○就
    告訴我說當天發生的事情是他們設計我的，但是要我寫這張切結書，表示我早已
    知情，他們才會比較沒有事，因為我已經原諒他們我就配合他這樣寫，他們就比
    較沒有罪」、「是被告乙○○要求我寫的，他說這樣他的罪會比較輕，但事實上
    我並不知情」（見偵查卷六六頁、原審卷十四至十五、六一頁），足見前開書據
    係在本件被告甲○○為警查獲後，始由乙○○央求丙○○填具，況該書據係載明
    丙○○就九十年五月十八日發生之事知情，而未提及九十年五月二十一日在前開
    ＰＵＢ內遭被告張崇彬脅迫給付金錢及簽立本票之事亦事先知情，尤足徵前開書
    據確如告訴人丙○○所稱係應被告乙○○要求而填具，尚難採為有利被告二人之
    認定。被告二人另提出九十年六月四日錄音帶中被告乙○○及丙○○之對話內容
    ，亦可證明丙○○早已知情云云。然查該捲錄音帶錄製時間為九十年六月四日，
    與前開丙○○事後書立之書據為同一日，則其錄音帶所錄製之內容亦係丙○○應
    乙○○要求而錄製，且觀之該錄音帶之譯文內容，亦未提及丙○○對在ＰＵＢ內
    發生之事事先知情，是該捲錄音帶亦不足為有利被告之認定。而告訴人丙○○於
    本院調查時證稱：「（問五月二十一日當天有無對你做言語恐嚇？）就是很凶、
    講髒話，講話很大聲」、「（問有無說你不賠的話，要對你做任何不利的舉動？
    ）因為門被關起來，他們一直在逼，不答應他們的話，他們不可能讓我走、「對
    方有說『我們拿刀刺你，看你會怎樣』，我們想說乾脆賠錢」、「（問你當時是
    否感到害怕？）會」（見本院卷六一至六二頁），足見告訴人丙○○係心生畏怖
    而依被告甲○○之要求給付二萬元及簽發本票。
  (三)至於告訴人丙○○指訴被告甲○○有持「槍」抵住被告乙○○胸部及後腦勺，致
    其心生畏懼而同意給付現金及簽發本票一節，非但為被告二人所否認，且被告甲○○為警查獲之際，並未查扣任何類似槍械之物品，而按告訴人之指訴，係以使
    被告受刑事訴追為目的，告訴人丙○○此部之指訴既乏其他事證佐證，尚難憑採
    。
  (四)綜上所述，本件事證明確，被告二人前開所辯，核屬卸責之詞，均不足採信，其
    等犯行均堪認定。
三、按恐嚇取財罪與強盜罪，同以意圖為自己或第三人不法所有為主觀違法要件，其
    所異者，恐嚇取財罪不以將來之惡害通知被害人為限，即以強暴脅迫為手段，而
    被害人未達於不能抗拒程度亦屬之。與強盜罪以目前危害施用強暴、脅迫，致使
    被害人喪失自由意志，不能抗拒者不同（最高法院八十二年度台上字第一五五二
    號判決參看）。而依前述丙○○所處之客觀情狀，被告甲○○等人乃佯裝毆打被
    告乙○○，並提出載有丙○○任職公司名稱、地址、電話之紙條，及接續向丙○○恫嚇：「想躲，妳躲吧」及「我捅妳一刀，給妳三十萬元好不好」等語，已對
    告訴人丙○○施以脅迫手段，惟被告張崇彬及「小豪」、「阿力」、「阿山」等
    人並未對丙○○直接施暴，其間告訴人丙○○尚外出至該ＰＵＢ附近設置之自動
    櫃員機提領現金二萬元再返回ＰＵＢ內將現金交予被告甲○○，被告甲○○於本
    院審理時供稱：「我們去ＰＵＢ的時候並沒有拉鐵門下來，也沒有押她去領錢，
    是她自己領給我們的」（見本院卷九十三年四月十三日審判筆錄三頁），而觀諸
    告訴人丙○○係於當日下午一時零三分許自該自動櫃員機提領現金，有卷附桃園
    縣各級農會資訊共同處理場（自動付款機）存戶交易明細表一張可憑（見偵字第
    九○四七號卷十九頁），則衡諸常情，丙○○既有機會自該ＰＵＢ外出提款，又
    時值人車鼎沸之下午一時許前後之時段，沿途告訴人丙○○非無大聲呼救以擺脫
    被告甲○○等人之機會，惟丙○○反於提領二萬元後再返回ＰＵＢ內將錢交予被
    告張崇彬，綜上客觀狀態，堪認告訴人丙○○在當時尚未因被告甲○○等人之行
    為達到不能抗拒之程度，即不能令被告等人負強盜罪責（起訴書亦記載被告等人
    不成立強盜罪）。
四、復按刑法第三百四十六條第一項之恐嚇取財罪，與同法第三百三十九條第一項之
    詐欺取財罪，二者之區別，在於前者係施用使人心生畏怖之恐嚇手段，致被害人
    心生畏懼，明知不應交付財物而交付，後者則係施用詐術手段，使人陷於錯誤，
    誤信為應交付財物而交付，惟恐嚇手段，常以虛假之事實為內容，固有時亦不免
    含有詐欺之性質，倘含有詐欺性之恐嚇取財行為，足使人心生畏懼時，自應僅論
    以高度之恐嚇取財罪，殊無再適用詐欺取財罪之餘地（最高法院八十四年度臺上
    字第一九九三號判決參看）。查被告甲○○等人共同基於意圖為自己不法所有之
    犯意聯絡，以前開所述脅迫手段之實施，雖尚不至令告訴人丙○○達到不能抗拒
    之程度，但已使丙○○心生畏怖而交付財物，與刑法恐嚇取財之構成要件相當，
    而被告乙○○先於九十年五月十八日與綽號「小豪」及「阿山」之成年男子佯裝
    發生拉扯，趁隙在其雙手塗上假血後向告訴人丙○○佯稱其不小心以刀子刺傷對
    方，再於同年五月二十一日中午十二時五十分許，被告乙○○即藉稱，稍早伊在
    警局談當天發生刺傷人之事，並以電話佯與對方商量該事，隨即要求丙○○載其
    ＰＵＢ等施用詐術之行為，僅在避免告訴人丙○○察覺其與被告甲○○、綽號「
    小豪」、「阿力」、「阿山」之成年男子共同恐嚇取財之犯行，則被告等人之施
    用詐術手段，無再另論以詐欺取財罪之餘地。
五、核被告乙○○、甲○○所為，係犯刑法第三百四十六條第一項之恐嚇取財罪。公
    訴人認被告二人係犯刑法第三百三十九條第一項之詐欺取財罪，尚有未合，惟其
    基本事實同一，本院自應予審理，並變更其起訴法條。被告甲○○、乙○○與姓
    名年籍不詳綽號「小豪」、「阿力」、「阿山」之已滿十八歲男子間，就上開犯
    行，有犯意之聯絡及行為之分攤，應論以共同正犯。原審審酌被告等人年輕力壯
    ，不思正當營生，竟利用被害人感情脆弱，藉故向被害人恐嚇財物、犯罪手段尤
    其惡劣，取得財物價值本票金額高達一百二十八萬元，現金部分已取得二萬元，
    及對告訴人造成之傷害程度，被告二人犯後坦承部分犯行等一切情狀，適用刑法
    第二十八條、第三百四十六條第一項，罰金罰鍰提高標準條例第一條前段，判決
    被告甲○○、乙○○二人各有期徒刑八月。扣案之本票三張，及載有丙○○任職
    公司名稱、電話、住址之紙條一張，分別為被告等人所有且係因犯罪所得及供犯
    罪所用之物，應依刑法第三十八條第一項第二、三款之規定，宣告沒收；另扣案
    之門號0000000000號預付卡一張及摩拖羅拉廠牌行動電話一具，其中
    門號0000000000號預付卡，為案外人陳文寬所有，摩拖羅拉廠牌行動
    電話一具為被告甲○○配偶所有，業據被告甲○○供陳甚明（見原審卷七八至七
    九頁），均不宣告沒收，經核並無不合。被告二人提起上訴指原審量刑過重，核
    無理由，均應予駁回。
六、被告二人前均未曾受有期徒刑以上刑之宣告，此有本院被告全國前案紀錄表附卷
    可稽，被告二人因本案僅自告訴人處取得現金二萬元，其餘三張本票並未獲兌現
    ，被告二人犯後深表悔悟，更且與告訴人和解，賠償告訴人三十二萬元，此有和
    解書一件在卷可憑，被告二人經此起訴審判後，當能知所警惕，信無再犯之虞，
    本院認所宣告之刑以暫不執行為適當，爰均併諭知緩刑四年，以策自新。
據上論斷，應依刑事訴訟法第三百六十八條，刑法第七十四條第一款，判決如主文。
本案經檢察官李進誠到庭執行職務。
中      華      民      國      九十三      年    四    月    二十七    日
                              臺灣高等法院刑事第三庭
                                  審判長法  官  張　連　財
                                        法  官  黃　金　富
                                        法  官  林　明　俊
右正本證明與原本無異。
不得上訴。
                                        書記官  蕭　進　忠
中　　　華　　　民　　　國　　九十三　　年　　　四　　　月　　二十七　　日
附錄：本判決論罪科刑法條全文
刑法第三百四十六條第一項：
意圖為自己或第三人不法之所有，以恐嚇使人將本人或第三人之物交付者，處有期徒
刑六月以上五年以下有期徒刑，得併科一千元以下罰金。
